臺灣高等法院交通事件裁定　　　　　　 96年度交抗字第879號
　　　　　　　　　　　　　　　　　　 96年度交抗字第880號
抗　告　人
即受處分人　甲○○
上列抗告人因違反道路交通管理處罰條例案件，不服台灣板橋地
方法院中華民國96年10月19日96年度交聲字第1265、1266號裁定
（原處分案號北監自裁字裁40－Ｚ00000000號、北監自裁字裁40
－Ｚ00000000號處分），提起抗告，本院裁定如下：
    主  文
抗告駁回。
    理  由
一、原裁定意旨略以:本件受處分人甲○○駕駛車號3838－DM號
    自用小客車，於民國 (下同)96 年4月22日15時32分許，行
    經國道1號高速公路北上25公里處，因「在道路上蛇行」之
    違規行為 (超速部分另見原審96年度交聲字第1259號裁定)
    ，經內政部警政署國道公路警察局第一警察隊警員當場舉發
    ，嗣本案移送原處分機關後，發現尚有違反道路交通管理處
    罰條例第43條第4項部分，故函請經內政部警政署國道公路
    警察局第一警察隊依職權另掣舉發違反道路交通管理事件通
    知單，原處分機關復於96年7月27日製發北監自裁字裁40-Z-
    0000000號、北監自裁字裁40-Z-0000000號違反道路交通管
    理事件裁決書，裁處受處分人罰鍰新臺幣（下同）18000元
    、吊扣汽車牌照3個月、應接受道路交通安全講習，並依同
    條例第63條第1項第3款規定 (原裁決書漏載「第1項第3款」
    ）記違規點數3點。受處分人雖辯以當時係塞車時段，車流
    量也多，如果蛇行的話，一定會撞到，因為車子太多，其沒
    有不斷變換車道云云。惟查，關於本件舉發經過情形，業經
    當時負責值勤之警員黃世良於原審到庭具結證述在卷，而值
    勤員警與異議人並無任何恩怨仇隙，無設詞構陷之理，受處
    分人在車陣中不斷以超越最高時速限制之速度超車，穿梭於
    車陣中，且不斷高速變換車道，使原先保有安全距離之行車
    車輛，因受處分人之舉動而破壞原有之安全距離，即有可能
    因一時反應不及，而發生連環車禍，受處分人雖無構成道路
    上蛇行之事實，但仍有危險駕駛之違規行為，是受處分人之
    異議雖無理由，然原處分既有瑕疵，仍應將原處分撤銷，另
    自為裁處受處分人罰鍰新台幣18000元，記違規點數3點，應
    接受道路安全講習，並吊扣汽車牌照3個月等語。
二、抗告意旨略以: 抗告人所駕駛之3838-DM號自小客車為保時
    捷跑車，乃引起執勤員警認為開該種車輛會跑給警察追、超
    速等先入為主之概念。然據員警於原審所述，係在國道外側
    路肩監測車速，且當時車流量大，現場必有許多車輛之排氣
    管噪音，能在外側路肩正確辨識受處分人所駕駛車輛之排氣
    管噪音，誠屬不易，而員警所結證「經過警車還加速」等語
    ，必然以噪音變大為推論，再者受處分人在內側車道超車被
    許多車輛擋住視線，確實未發現警車停在路肩，更無加速逃
    離之必要。況如受處分人要逃離警方舉發，必然會行駛路肩
    ，遑論員警要追趕受處分人時，必須上車、起步、注意路況
    超越其他車輛等動作，員警所證述「未見該車踩煞車」等語
    ，不能證明受處分人真的就沒有煞車之事實。又員警認為可
    能引發連環車禍之邏輯推論，係建立在其他駕駛人員不注意
    之前提下才可能發生，則其他人員之不注意駕駛是否也屬「
    危險駕駛」，容有爭議。且受處分人自信於變換車道時，確
    有切換方向燈警示，並在安全狀況下才變換車道，而員警配
    發測速器、巡邏車配發錄影設備，卻配而不用，僅以耳聽噪
    音大小、眼看車子有無加速、口說可能因他人不注意造成車
    禍，卻要受處分人舉證反駁，實難令人信服，爰依法提起抗
    告云云。
三、按「汽車駕駛人，駕駛汽車有下列情形之一者，處新臺幣
    6000元以上24000元以下罰鍰，並當場禁止其駕駛：一在道
    路上蛇行，或以其他危險方式駕車者」、「汽車駕駛人有第
    1項第1款、第3項行為者，並吊扣該車輛牌照3個月」、「汽
    車駕駛人違反第1項、第3項規定者，應接受道路交通安全講
    習」、「汽車駕駛人有第43條情形者，記違規點數3點」，
    道路交通管理處罰條例第43條第1項第1款、第4項前段、第5
    項前段、第63條第1項第3款分別定有明文。
四、經查:
  (一)按交通員警掣單舉發違反道路交通管理處罰條例所列之違規
    事實，本質上為行政處分，係公務員基於職務上權力，依法
    就特定之具體事件所為具公法上效果之單方行政行為，基於
    公務員為公法上行為具有公信力之原則，該行政行為當可被
    推定為真正，其據以依法處分之事實認定亦為正確無誤，此
    公信原則，乃立法者賦予行政機關制定違反道路交通事件統
    一裁罰標準及處理細則，使執勤警員得當機處分，以維護交
    通秩序、安全之行政目的，殊不得由受處分人任意質疑行政
    處分之公信力。本件抗告人即受處分人甲○○駕駛車號3838
    -DM號自用小客車，於上揭時、地在道路如何違規駕駛等情
    ，業經證人即舉發員警黃世良於原審到庭結證綦詳，抗告人
    亦不否認有在舉發單所載時地超速、超車、變換車道，是員
    警上開證述應為真實。
  (二)次按，臺灣之高速公路使用率甚高，且不分晝夜，均有車輛
    往來使用，非一般平面道路甚或荒野小徑可比，此係眾所週
    知之事實，本件受處分人於上開時間行經國道1號高速公路
    北上25公里處時，車流量甚大，亦經舉發員警於原審到庭結
    證屬實，且為受處分人所不爭執。於此情況下，受處分人竟
    仍置他人行車安全於不顧，於高速行駛之車陣中，多次遇有
    空隙，即任意穿梭變換車道，殊難想像其仍得保持安全距離
    及間隔，縱令受處分人於變換車道時確有切換方向燈，惟其
    在高速公路上高速行車、任意變換車道，顯已超出一般用路
    人對其行車動線之合理期待，縱他人已盡相當之注意義務，
    亦因無期待可能性而難以防範受處分人無預警變換車道之危
    險駕駛行為，是受處分人足以影響或危及其他用路人之行車
    安全，為危險駕駛之行為，殆無疑問。舉發員警依其執勤經
    驗認定被告之超車、多次變換車道之行為屬違規之駕駛行為
    ，原審據員警之證述，認受處分人上開駕駛行為屬危險駕駛
    ，亦與常情無違。況法律並未規定取締交通違規必須拍照或
    錄影存證，此係舉發人選擇取締方式之問題，尚非法定裁罰
    要件（法律僅就科學儀器取證得逕行舉發設有規定），是舉
    發員警縱未錄影、錄音，亦不影響本件違規行為之認定，
    本件違規事實既經舉發警員到庭作證，輔以受處分人所陳事
    實，二者綜合審酌，已堪認定受處分人確有前述之違規行為
    ，受處分人任意指摘舉發員警之目視觀察及推論非適法，自
    信其前開駕駛行為為安全云云，顯有誤會，且其亦未提出執
    勤員警之舉發確屬不實之相關證據以供調查，自難僅憑其片
    面指述，遽認本件有何違法取締之情形。
五、綜上，受處分人所辯各節應係卸責之詞，尚難憑採，且查無
    任何證據足資證明執勤員警有捏造事實違法取締之情事，則
    執勤員警本其維護交通秩序、安全職責所為之舉發，自應受
    到合法、正確之推定。原審本於上開事證，認受處分人之異
    議雖無足採，但原處分將受處分人「在道路上危險駕駛」之
    違規行為，誤為「道路上蛇行」，仍屬無可維持，因而撤銷
    原處分，並自為裁定如原審主文第2項所示，即無不合，受
    處分人提起抗告，為無理由，應予駁回。
六、據上論斷，應依道路交通案件處理辦法第26條，刑事訴訟法
    第412條，裁定如主文。
中　　華　　民　　國　　96　　年　　12　　月　　27　　日
                  刑事第九庭審判長法  官  劉景星
                                  法  官  吳啟民
                                  法  官  王敏慧
以上正本證明與原本無異。
不得再抗告。
                                  書記官  丁淑蘭
中　　華　　民　　國　　96　　年　　12　　月　　27　　日
